【裁判字號】    99,交聲,86
【裁判日期】    990305
【裁判案由】    聲明異議
【裁判全文】
臺灣臺南地方法院交通事件裁定          99年度交聲字第86號
原處分機關  交通部公路總局嘉義區監理所臺南監理站
異  議  人
即受處分人  甲○○
上列受處分人因違反道路交通管理處罰條例案件，對於交通部公
路總局嘉義區監理所臺南監理站，民國98年12月24日所為之裁決
處分（處分案號：嘉監南字第裁74-S00000000號）聲明異議，本
院裁定如下：
      主  文
原處分撤銷。
甲○○不罰。
      理  由
一、原處分意旨略以：異議人甲○○酒後明知已達無法安全駕駛
    之程度，仍駕駛車牌號碼MZJ-218號重型機車，於民國97年1
    月11日14時49分許，行經臺南市○○路○段與民族路2段路口
    處，因不勝酒力追撞第三人黃珍惠駕駛車號SX5-886號之輕
    型機車而肇事，經臺南市警察局第二分局（下稱舉發機關）
    警員到場處理，經測得呼氣酒精濃度為0.66mg/l，顯已超過
    規定標準值0.25mg/l予以製單舉發。嗣原處分機關即交通部
    公路總局嘉義區監理所臺南監理站以其違規事證明確，依照
    道路交通管理處罰條例第35條第1項第1款及違反道路交通管
    理事件統一裁罰基準表之規定，裁處異議人罰鍰新臺幣（下
    同）45,000元等語。
二、聲明異議意旨略以：對於違規事實並不否認，惟認為本件既
    已經檢察官為緩起訴處分，本於一事不二罰原則不應再科以
    罰鍰；另異議人為低收入戶，倘科以罰鍰以將使日常生活陷
    於困頓等語，爰聲明異議，請求撤銷原處分等語。
三、按汽車駕駛人，駕駛汽車經測試檢定有酒精濃度超過規定標
    準者，處新臺幣15,000元以上60,000元以下罰鍰，並當場移
    置保管該汽車及吊扣其駕駛執照1年；因而肇事致人受傷者
    ，並吊扣其駕駛執照2年；致人重傷或死亡者，吊銷其駕駛
    執照，並不得再考領。又汽車駕駛人，有第35條第1項規定
    之情形者，應接受道路交通安全講習，道路交通管理處罰條
    例第35條第1項第1款、第24條第1項第2款固分別定有明文。
    惟一行為同時觸犯刑事法律及違反行政法上義務規定者，依
    刑事法律處罰之。行政罰法第26條亦有明定。其係因行為人
    既已接受刑罰而足資警惕，即無使行為人陷於雙重處罰之不
    利益。又關於刑事法律處罰之範圍自應採取實質認定，凡刑
    事實體法或程序法中所規定客觀上剝奪行為人生命、自由、
    財產權利，主觀上亦因制裁之嚴厲性、痛苦性，其強度足以
    造成心理強制而間接達成矯正教化目的之處遇手段，皆應納
    入其中，而不以形式上符合刑法第32條至第34條所定主刑及
    從刑種類者為限，始與前揭法律規範之意旨相符。
四、經查：
  (一)異議人因酒後駕車行為，經臺灣臺南地方法院檢察署檢察官
    偵查結果，認其所為係犯刑法第185條之3之公共危險罪，惟
    參酌刑法第57條所列事項及公共利益之維護，認以緩起訴為
    適當，而依刑事訴訟法第253條之2第1項第4款之規定，緩起
    訴條件乃命異議人親書「我以後不再酒後開車了」200遍後
    附卷，而緩起訴期間則自97年4月16日起至98年4月15日止，
    有緩起訴處分書、臺灣臺南地方法院檢察署97年度偵字第
    2388號偵察卷、97年度緩字第989號緩起訴執行卷宗可稽。
    是異議人有前揭違規行為洵堪認定。
  (二)惟刑事法律處罰並不以形式上符合刑法第32條至第34條所定
    主刑及從刑種類者為限，應就該處分客觀上是否有剝奪行為
    人生命、自由、財產等權利，主觀上是否因該制裁之嚴厲性
    、痛苦性，使受處分人造成足夠程度之心理強制，而應就此
    一實質內容加以認定。查異議人雖僅受「親書『我以後不再
    酒後開車了』200遍」，及於緩起訴期間內不得有刑事訴訟
    法第253條之3所列之撤銷緩起訴事由之緩起訴條件；惟因異
    議人身為低收入戶，有臺南市安南區公所97年1月21日南安
    社字0970001571號函（臺灣臺南地方法院檢察署97年度偵字
    第2388號偵察卷宗第6至7頁）可參，且異議人家中有妻子及
    二女一男尚待異議人扶養，有異議人全戶戶籍資料查詢結果
    表（本院卷第8至12頁）可考。既臺灣臺南地方法院檢察署
    檢察官考量異議人品性、生活狀況、智識程度（國小畢業）
    及犯後坦承犯行態度尚佳等一切情狀，要求異議人應履行上
    揭條件，並給予期間一年之緩起訴處分，主觀上堪認給予異
    議人足夠程度之心理強制，已達實質上刑事處罰之效果，故
    行政機關倘於緩起訴期滿而未被撤銷，仍就本件再予裁罰，
    自與一事不二罰原則相悖。
  (三)綜上所述，異議人經臺灣臺南地方法院檢察署以97年度偵字
    第2388號緩起訴處分後，應認受有實質之刑事處罰，故原處
    分機關於緩起訴期滿後，就此一違規行為再為裁罰以罰鍰
    45 ,000元之處罰，顯有違一事不二罰原則。異議人提起本
    件異議為有理由，本院自應將原處分予撤銷，並另為不罰諭
    知，以資適法
五、據上論結，依道路交通管理處罰條例第87條第2項、道路交
    通案件處理辦法第20條，裁定如主文。
中    華    民    國    99    年    3     月    5      日
                  交通法庭   法  官  廖建彥
以上正本證明與原本無異。
如不服本裁定應於送達後5日內向本院提出抗告狀（應附繕本）
。
                             書記官  吳揆滿
中    華    民    國    99    年    3     月    5      日

司法院資訊處製作；財團法人民間司法改革基金會備份。
